【裁判字號】    99,交聲,3999
【裁判日期】    991117
【裁判案由】    聲明異議
【裁判全文】
臺灣臺中地方法院交通事件裁定        99年度交聲字第3999號
原處分機關  交通部公路總局臺中區監理所豐原監理站
異  議  人
即受處分人  甲○○
上列異議人即受處分人因違反道路交通管理處罰條例案件，對於
交通部公路總局臺中區監理所豐原監理站於民國99年11月8日所
為之處分（豐監稽違字第裁00-000000000號裁決書）聲明異議，
本院裁定如下：
    主    文
異議駁回。
    理    由
一、原處分機關略以：異議人即受處分人陳建彰（下稱受處分人
    ）分別於(一)99年3月21日7時30分許，駕駛車牌號碼LN-393
    9號自小客車，因「不依號誌指示行駛」之違規事由為警攔
    停，而以彰警交字第I00000000號舉發違反道路交通管理事
    件通知單當場舉發。(二)99年6月14日14時10分許，駕駛車
    牌號碼702-ZE號營業貨運曳引車附掛U6-11號砂石專用車，
    因「未依號誌指示行駛」之違規事由為警攔停，以中縣警交
    字第HD0000000號舉發違反道路交通管理事件通知單當場舉
    發。(三)99年7月23日4時25分許，駕駛車牌號碼702-ZE號營
    業貨運曳引車附掛U6-11號砂石專用車，因「闖紅燈（西濱
    北上快車道直行）」之違規事由為警攔停，以竹市警交字第
    E00000000號舉發違反道路交通管理事件通知單當場舉發。(
    四)99年9月16日23時20分許，駕駛車牌號碼702-ZE號營業貨
    運曳引車，因「不依號誌轉彎」之違規事由為警攔停，以中
    縣警交字第HD0000000號舉發違反道路交通管理事件通知單
    當場舉發。而受處分人上開違規事實，係違反道路交通管理
    處罰條例第48條第1項第2款及第53條第1項規定，除處罰鍰
    外，並依上述條例第63條第1項第1款及第3款規定，分別記
    違規點數1點、1點、3點、1點，茲因受處分人於6個月內駕
    照違規記點共達6點，原處分機關於依同條例第63條第3項及
    第24條第1項第5款（原裁決書漏載）規定，裁處吊扣汽車駕
    駛執照1個月，並應接受道路交通安全講習，於法尚無不合
    等語。
二、聲明異議意旨略以：受處分人因於6個月內違規記點6點，致
    吊扣駕駛執照1個月，然其中係駕駛聯結車之違規記點5點，
    小客車之違規記點1點，是否該區分計算，受處分人因靠聯
    結車工作養家活口，並有房貸及3個小孩需養育，生活困苦
    ，懇請撤銷原裁決，改為吊扣小客車或大貨車之駕駛執照等
    語。
三、按汽車駕駛人在6個月內，違規記點共達6點以上者，吊扣駕
    駛執照1個月；汽車駕駛人有前開情形者，應接受道路交通
    安全講習，道路交通管理處罰條第63條第3項前段、第24條
    第1項第5款分別定有明文。
四、經查：
（一）受處分人於99年3月21日，駕駛車牌號碼LN-3939號自小客
      車因違反道路交通管理處罰條例第48條第1項第2款之規定
      記違規點數1點；嗣於99年7月23日，駕駛車牌號碼702-ZE
      號營業貨運曳引車附掛U6-11號砂石專用車，因違反道路
      交通管理處罰條例第53條第1項規定記違規點數3點；並於
      99年6月14日、99年9月16日，駕駛車牌號碼702-ZE號營業
      貨運曳引車附掛U6-11號砂石專用車，均因違反道路交通
      管理處罰條例第48條第1項第2款之規定分別記違規點數1
      點等情，業為受處分人所是認，且有上開違反道路交通管
      理事件通知單4紙附卷可參，則受處分人在6個月內，因違
      規駕駛，致遭違規記點總計達6點之事實，已臻明確。
（二）至受處分人雖辯以其係因駕駛職業聯結車及自用小客車，
      分別違規記點，應該分別計算點數云云。惟按汽車駕駛人
      取得高一級車類之駕駛資格者，應換發駕駛執照，並准其
      駕駛較低級車類，已領有聯結車駕駛執照者，得駕駛大客
      車、大貨車、代用大客車、大客貨兩用車、曳引車、小型
      車、輕型機器腳踏車，道路交通安全規則第61條第1項第1
      款定有明文。另依道路交通安全規則第3條規定，汽車依
      其使用性質，分為客車、貨車、客貨兩用車、代用客車、
      特種車、機器腳踏車等六大類。又關於違反交通管理事件
      駕駛人違規記點、記次之認定標準與計算方式，依「道路
      交通駕駛人違規記點及汽車違規紀錄作業處理要點」第8
      點規定：「駕駛人違規記點，其累計點數，汽車，機器腳
      踏車應分開計算」。而查，本件受處分人為領有職業聯結
      車駕照之人，有原處分機關檢附之受處分人汽車駕照基本
      資料在卷可按，依前開道路交通安全規則第61條規定，亦
      准許駕駛較低等級之自小客車甚明，是受處分人駕駛營業
      貨運曳引車（職業聯結車）、自小客車之違規行為，依道
      路交通安全規則第3條規定，均屬駕駛汽車之違規，並非
      屬駕駛機器腳踏車之違規，是其4次違規行為記點，仍應
      一併累計（亦有。從而，受處分人辯稱駕駛不同種類汽車
      違規應分開記點云云，要不可採。
（三）又「汽車駕駛人在六個月內，違規記點共達六點以上者，
      【吊扣】駕駛執照一個月。」，道路交通管理處罰條例第
      63 條第3項固有明文。按「汽車駕駛人，因違反本條例及
      道路交通安全規則之規定，受吊銷駕駛執照處分時，【吊
      銷】其持有各級車類之駕駛執照，」，道路交通管理處罰
      條例第68條亦有明文。然此規定係於94年12月14日修正公
      布，並於95年3月1日施行，而修正前之道路交通管理處罰
      條例第68條乃規定：「汽車駕駛人，因違反本條例及道路
      交通安全規則之規定，受吊扣或吊銷駕駛執照處分時，【
      吊扣或吊銷】其持有各級車類之駕駛執照」，觀其修法意
      旨，係以「原條文將違規駕駛人所持有之各級車類駕駛執
      照一併吊扣或吊銷，失之過酷，影響人民工作及生活甚鉅
      」為由，而刪除吊扣駕駛人駕駛執照時，『吊扣其持有各
      級車輛駕駛執照』之規定，是依現行道路交通管理處罰條
      例，已無得吊扣駕駛人所持有他級駕駛執照之依據存在。
      故於為吊扣駕駛人駕駛執照之處分時，自『僅得吊扣駕駛
      人違規時所駕駛該級車類之駕駛執照』，以限制其繼續駕
      駛該級車類行駛道路之權利。惟若駕駛人並無持有或遭註
      銷該級車類之駕駛執照，並非即無從執行吊扣駕駛執照之
      處分而不罰，僅係如何為適當處分及執行之問題，否則徒
      使道路交通管理處罰條例第67條第6項規定形同具文。查
      本件受處分人既係因駕駛營業貨運曳引車（屬職業聯結車
      範疇），違反道路交通管理處罰條例第48條第1項第2款之
      規定，經原處分機關累計前次駕駛職業聯結車及自用小客
      車違規記點，合計6點，依同條例第63條第3項、第24條第
      1項第5款規定，為吊扣受處分人持有之職業聯結車駕駛執
      照1個月，並應接受道路交通安全講習之處分。揆諸前揭
      法律規定及說明意旨，原處分機關依法吊扣受處分人職業
      聯結車駕駛執照1個月，並無違誤。至受處分人所指其經
      濟上之困境等情，固有可憫之處，然此亦不得作為其免除
      或改罰上開裁決之理由，併此敘明。
五、綜上所述，受處分人確有汽車駕駛人在6個月內，駕駛違規
    記點共達6點以上之違規行為無訛，從而，原處分機關依道
    路交通管理處罰條例第63條第3項前段及第24條第1項第5款
    之規定裁處受處分人吊扣汽車駕駛執照（指職業聯結車駕駛
    執照）1個月，並依應接受道路交通安全講習，核無違誤或
    不當，是以，本件異議之聲明，為無理由，應予駁回。
據上論斷，應依道路交通管理處罰條例第87條第2項，道路交通
事件處理辦法第18條，裁定如主文。
中    華    民    國    99    年    11    月    17    日
                  交通法庭  法  官  許惠瑜
以上正本證明與原本無異。
如不服本裁定應於送達後5日內向本院提出抗告狀。
                            書記官  楊家印
中    華    民    國    99    年    11    月    17    日

司法院資訊處製作；財團法人民間司法改革基金會備份。
